【裁判字號】    90,訴,127
【裁判日期】    900705
【裁判案由】    偽造文書等
【裁判全文】
臺灣士林地方法院刑事判決                            九十年度訴字第一二七號
    公  訴  人  臺灣士林地方法院檢察署檢察官
    被      告  乙○○
右列被告因偽造文書案件，經檢察官提起公訴（八十九年度偵字第七二四○號），本
院判決如左：
    主  文
乙○○連續偽造私文書，足以生損害於公眾及他人，累犯，處有期徒刑柒月。扣案文
字鋼模肆拾捌只沒收。又變造特許證，足以生損害於公眾，累犯，處拘役伍拾玖日，
如易科罰金以參佰元折算壹日。
    事  實
一、乙○○前曾有竊盜、妨害兵役治罪條例、違反槍砲彈藥刀械管制條例及多次違反
    麻醉藥品管理條例等前科紀錄，最近一次於民國八十六年間因違反麻醉藥品管理
    條例案件，經本院判處有期徒刑七月確定，於八十七年一月十九日縮刑期滿執行
    完畢。詎仍不知悔改，因其所有車牌號碼ＤＦＯ—四○六號輕型機車之引擎不堪
    使用，竟基於概括犯意，於八十八年七、八月間，在臺北市○○區○○街及臺北
    縣汐止市○○路附近，連續二次竊取車牌號碼不詳之機車二部（所犯竊盜罪部分
    業經臺灣高等法院以八十九年度上易字第九九四號判決確定）後，將引擎取下裝
    置於其所有前開機車上（其中一部引擎無法契合而未裝妥），為避免為警查獲，
    乃另行起意，將前開竊得機車之原引擎號碼磨滅平整，再以刻有阿拉伯數字與英
    文字母之文字鋼模，均打上其原所有機車之引擎號碼ＥＴ三四二二七四號，以此
    方式連續偽造機車引擎號碼之私文書，足以生損害於公路監理機關對於車輛管理
    之正確性及製造廠商之商譽。又於八十八年九月十三日晚間八時許，在臺北市○
    ○區○○路三段一○四號前，竊取甲○○所有車牌號碼ＥＴ—三三五七號自小客
    貨車（所犯竊盜罪部分亦經臺灣高等法院前開判決確定）後，竟另行起意，在臺
    北市○○區○○路九十三號附近某處，將原車牌中之「三三」二字以黑色膠帶黏
    貼成「八八」二字，而變造汽車牌照號碼為ＥＴ—八八五七號之特種文書，試圖
    規避警方查緝，足以生損害於公路監理機關對於車輛核發牌照管理及公路警察機
    關對於車輛違規管理之正確性。嗣均尚未行駛該前揭機車及自小客貨車，即於八
    十八年九月十四日下午二時三十分許，在臺北市○○區○○路九十三巷六弄口旁
    ，為警查獲，並循線於同路一○六巷九號旁，扣得其所有供偽造機車引擎號碼之
    文字鋼模共四十八只。
二、案經臺北市政府警察局南港分局報請臺灣士林地方法院檢察署檢察官偵查起訴。
    理  由
一、右揭事實，業據被告乙○○於審理時供認不諱，核與被害人甲○○於警訊中指訴
    情節相符，並經證人即當時查獲本案之臺北市政府警察局南港分局警員黃瑞哲、
    日宏煌、吳文田於偵查中結證屬實，復有扣案文字鋼模共四十八只可資佐證，及
    遭變造為ＥＴ—八八五七號車牌照片二幀、經偽造引擎號碼為ＥＴ三四二二七四
    號之車牌號碼ＤＦＯ—四○六號輕型機車及車台照片一幀、失竊報告及贓物認領
    保管收據各一紙在卷可稽。足見被告自白與事實相符，應堪採信，本件事證明確
    ，其犯行洵堪認定，應依法論科。
二、按汽車（含機車）引擎號碼，係製造商之出廠標誌，乃表示一定用意之證明，依
    刑法第二百二十條第一項規定，應以私文書論。且偽造引擎號碼，足以生損害於
    公路監理機關對於車輛管理之正確性及製造廠商之信譽，自應論以刑法第二百十
    條之偽造私文書罪。又被告將原有機車引擎上之號碼磨平，另行打印引擎號碼，
    乃具有創設性，係屬偽造行為（參見最高法院六十六年台上字第一九六一號判例
    、六十三年第四次刑庭庭推總會決議(七)），公訴人認係變造行為，尚有誤會，併
    此敘明。再按汽車牌照，為公路監理機關所發給，固有公文書之性質，惟依道路
    交通安全規則第八條之規定，僅為行車之許可憑證，自屬刑法第二百十二條所列
    特許證之一種（參見同院六十三年台上字第一五五○號判例）。核被告所為，係
    犯刑法第二百二十條第一項、第二百十條之偽造私文書罪、同法第二百十二條之
    變造特種文書罪。原起訴書認被告有行使偽造私文書及特種文書之事實，但為被
    告所否認，本院復查無其他積極證據足資證明，已據公訴人當庭限縮起訴之犯罪
    事實並更正如上，附此指明。又被告先後二次偽造機車引擎號碼之犯行，時間緊
    接，方法相同，觸犯構成要件相同之罪，顯係基於概括犯意為之，為連續犯，爰
    依刑法第五十六條之規定以一罪論，並加重其刑。其所犯上開二罪間，犯意各別
    ，罪名不同，應分論併罰之。被告前有事實欄所列前案經判處有期徒刑及執行完
    畢情形，此有臺灣高等法院被告全國刑案紀錄表、臺灣高等法院檢察署刑案紀錄
    簡覆表各一份在卷可按，其前受有期徒刑執行完畢，於五年以內再犯本件最重本
    刑為有期徒刑以上之罪，為累犯，均應依刑法第四十七條之規定加重其刑，偽造
    私文書罪部分並遞加重之。爰審酌被告之生活狀況、智識程度，其犯罪之動機、
    目的、手段，及犯罪後尚能坦承犯行，態度良好，知所悔改等一切情狀，分別量
    處如主文所示之刑，以示懲儆。另查被告犯變造特種文書罪後，刑法第四十一條
    業於九十年一月四日經立法院修正通過為：「犯最重本刑為五年以下有期徒刑以
    下之刑之罪，而受六個月以下有期徒刑或拘役之宣告，因身體、教育、職業或家
    庭之關係或其他正當事由，執行顯有困難者，得以一元以上三元以下折算一日，
    易科罰金。但確因不執行所宣告之刑，難收矯正之效，或難以維持法秩序者，不
    在此限。併合處罰之數罪，均有前項情形，其應執行之刑逾六月者，亦同。」，
    並於同年一月十日經總統公布，於同年一月十二日生效，比較新舊法之結果，上
    開法律修正對被告所犯本案之罪均不生影響，但判處拘役部分，依刑法第二條第
    一項前段規定，應適用裁判時法律即修正後之刑法第四十一條第一項前段諭知易
    科罰金之折算標準。扣案文字鋼模共四十八只，係被告所有供偽造私文書所用之
    物，業據被告供明在卷可按，應依刑法第三十八條第一項第二款宣告沒收。
據上論斷，應依刑事訴訟法第二百九十九條第一項前段，刑法第二條第一項前段、第
五十六條、第二百二十條第一項、第二百十條、第二百十二條、第四十七條、第四十
一條第一項前段、第三十八條第一項第二款，罰金罰鍰提高標準條例第一條前段、第
二條，判決如主文。
本案經檢察官陳傳宗到庭執行職務
中      華      民      國    九十      年      七      月      五      日
                                  臺灣士林地方法院刑事第二庭
                                          法  官
右正本證明與原本無異。
如不服本判決，應於判決送達後十日內，向本院提出上訴狀。
                                          書記官
中    華    民    國      八十        年              月              日


司法院資訊處製作；財團法人民間司法改革基金會備份。
